臺灣高雄地方法院刑事判決　　　　　 95年度交簡上字第307號
上　訴　人　乙○○
即　被　告
上列上訴人即被告因過失傷害案件，不服本院中華民國95年11月
6 日95年度交簡字第2691號判決（聲請簡易判決處刑案號：95年
度偵字第9915號）提起上訴，本院管轄之第二審合議庭判決如下
：
    主  文
原判決撤銷。
乙○○犯過失傷害罪，處有期徒刑貳月，如易科罰金，以銀元
佰元即新臺幣玖佰元折算壹日。
    事  實
一、乙○○於民國94年12月17日上午8 時54分許駕駛車牌號碼YG
    -7953 號自用小客車沿高雄縣仁武鄉○○○路由北往南方向
    行駛，行經仁雄舊路與仁雄路口欲穿越仁雄路時，本應注意
    車前狀況，隨時採取必要之安全措施，而依當時天氣晴日間
    照明良好，視線充足，並無不能注意之情形，竟疏未注意車
    前狀況即欲穿越仁雄路，適有甲○○騎乘車牌號碼號OLC-18
    8 號重型機車沿仁雄路由東往西方向行駛，欲通過仁雄路與
    仁雄舊路路口之際，突見乙○○駕駛之上開自用小客車已駛
    至仁雄路東往西方向車道之慢車道，避煞不及而自乙○○駕
    駛之自用小客車左前保險桿擦撞後倒地，甲○○因而受有兩
    側撓骨遠端粉碎性骨折、臉部擦傷、右踝及左手腕擦傷等傷
    害。車禍發生後，乙○○即打電話報案，並向前來處理車禍
    事宜之警員表明為肇事者，自首而接受裁判。
二、案經甲○○訴由高雄縣政府警察局仁武分局報告臺灣高雄地
    方法院檢察署檢察官偵查起訴。
    理  由
一、證據能力部分：
(一)、按被告以外之人，於審判外之言詞或書面陳述，除法律有規
    定者外，不得作為證據；又被告以外之人（包括證人、鑑定
    人、告訴人、被害人及共同被告等）於檢察事務官、司法警
    察官或司法警察調查中所為之陳述，與審判中不符時，其先
    前之陳述具有較可信之特別情況，且為證明犯罪事實存否所
    必要者，得為證據，刑事訴訟法第159 條第1 項、第159 條
    之2 分別定有明文。是被告以外之人於司法警察（官）調查
    中所為之陳述，依刑事訴訟法第159 條第1 項規定，係屬傳
    聞證據，原則上無證據能力，惟如該陳述與審判中不符時，
    其先前之陳述具有較可信之特別情況，且為證明犯罪事實存
    否所必要者，依同法第159 條之2 規定（即刑事訴訟法第15
    9 條第1 項所指之「除法律有規定者外」），始例外認為有
    證據能力；如該陳述與審判中相符時，因該陳述並不符合刑
    事訴訟法第159 條之2 有關傳聞例外之規定，故不得作為認
    定本案犯罪事實有無之證據，此時，當以證人於審判中之陳
    述作為證據。另所謂「前後陳述不符」之要件，應就前後階
    段之陳述進行整體判斷，以決定其間是否具有實質性差異，
    惟無須針對全部陳述作比較，陳述之一部分有不符，亦屬之
    。又「證明犯罪事實之存否所必要」，即使用證據之必要性
    ，係指因無法再從同陳述者取得證言，而有利用原陳述之必
    要性，只要認為該陳述是屬於與犯罪事實存否相關之事實，
    並為證明該事實在實質上之必要性即可。而「具有可信之特
    別情況」，係指依陳述時之外部客觀情況而言，足以令人相
    信該陳述是虛偽之危險性不高，必須綜合該陳述是否未受到
    外力影響；陳述人之觀察、記憶、表達是否正確及有無偽證
    之各項因素，而為判斷。經查：證人即告訴人甲○○警詢之
    陳述與審判中相符，依前開說明，應以其審判中所述作為證
    據，其警詢所述應無證據能力。
(二)、按證人、鑑定人依法應具結而未具結者，其證言或鑑定意見
    ，不得作為證據，刑事訴訟法第158 條之3 定有明文。告訴
    人僅係發動告訴權之地位，其陳述關於犯罪事實內容部分，
    即屬基於證人地位而為，依前開法律規定，自應依法具結，
    其證言始得採為證據。經查：偵查中檢察官以告訴人身分傳
    訊甲○○，其陳述親身經歷之被害過程，本質上屬於證人，
    自應依法具結，檢察官未命甲○○於供前、供後具結，其偵
    查中所為之陳述不得作為證據。
二、訊據被告乙○○固不否認於前揭時、地駕車與告訴人甲○○
    騎乘之機車發生擦撞，告訴人並受有前揭傷害等事實，惟矢
    口否認有何過失傷害犯行，辯稱：係告訴人騎乘機車擦撞伊
    自用小客車之左前保險桿，伊看到告訴人時，已停車禮讓告
    訴人，是告訴人自己衝過來撞上伊駕駛之車輛云云，惟查：
(一)、被告於前揭時、地駕駛自用小客車與被害人所騎乘之機車發
    生擦撞，告訴人車倒地，受有兩側撓骨遠端粉碎性骨折、臉
    部擦傷、右踝及左手腕擦傷等傷害之事實，業據被告供承無
    訛，並有博正醫院診斷證明書1 紙、道路交通事故現場圖、
    道路交通事故調查報告表（一）、（二）、道路交通事故現
    場蒐證照片照片58張為證。
(二)、被告雖辯稱已注意車前狀況，且採取必要之安全措施云云，
    然據被告於警詢時自承：兩車撞擊前，距離約5 公尺時發現
    告訴人等語（見警卷第2 頁），另於偵查中自承：通過路口
    時只有瞄一下左右有無來車等語（見偵卷第6 頁），又觀之
    本件道路交通事故現場圖所示，被告行駛之仁雄舊路與告訴
    人行駛之仁雄路之交接處並非呈直角，沿仁雄路東往西方向
    行駛，則仁雄舊路係往仁雄路之西北方岔開，換言之，本件
    被告由仁雄舊路行駛至仁雄路路口時，其左前方視線應屬良
    好，自可於起步欲穿越路口之際先確認其左前方有無來車，
    而無不能提早發現告訴人甲○○人車將至之理，其至告訴人
    人車距離約5 公尺處始發覺告訴人人車，顯有未注意車前狀
    況之過失甚明。被告所辯尚無足採。
(三)、證人即告訴人甲○○雖於本院審理時證稱：係遭被告突然由
    右側撞擊等語，然觀諸本件現場蒐證照片顯示被告所駕駛之
    自用小客車左前保險桿之擦痕係由左至右，且延續至前方車
    牌，前方車牌並有翹起之現象，以及檢察官於偵查中勘驗OL
    C-188 號重型機車發現，機車前輪胎打正後車頭歪斜，有台
    灣高雄地方法院檢察署履勘筆錄可證（見偵卷第11頁），衡
    情，若兩車碰撞之過程確如告訴人所述，則依物理作用，告
    訴人人車應會因突然之撞擊而向該自用小客車之前方推移滑
    行，惟本件兩車撞擊後，告訴人騎乘之機車，係停於自用小
    客車之右前方，因此可知，告訴人係騎乘機車由被告駕駛之
    自用小客車左前保險桿擦撞後倒地應可認定。
(四)、按汽車行駛時，駕駛人應注意車前狀況，並隨時採取必要之
    安全措施，道路交通安全規則第94條定有明文。觀諸車禍發
    生當時之天候晴朗、有日間自然光線、路面乾燥無缺陷、無
    道路障礙而無不能注意之情形，竟疏於注意車前狀況，致肇
    本件車禍使告訴人因而受傷，其就本件車禍之發生具有過失
    ，應至為明灼。又被告之過失行為與告訴人受傷間，有相當
    因果關係。是被告過失傷害犯行洵堪認定，應依法論科。
三、新舊法比較：
(一)、法定罰金刑部分：被告行為後，刑法第33條第5 款業於95
    年7 月1 日公佈施行規定：「罰金：新臺幣1 千元以上，以
    百元計算之。」，與修正前刑法同條款規定「罰金：1 元以
    上。」不同。比較新舊法結果，以舊法較有利於行為人，揆
    諸上開準據法，本案關於刑法第284 條第1 項之法定刑罰金
    部分，自應適用行為時之法律即修正前刑法第33條第5 款規
    定決定其罰金部分之法定刑。
(二)、易科罰金部分：行為人於犯罪時即修正前刑法第41條第1項
    前段規定：「犯最重本刑為5 年以下有期徒刑以下之刑之罪
    ，而受6 個月以下有期徒刑或拘役之宣告，因身體、教育、
    職業、家庭之關係或其他正當事由，執行顯有困難者，得以
    1 元以上3 元以下折算1 日，易科罰金。」，又其行為時之
    易科罰金折算標準，廢止前罰金罰鍰提高標準條例第2 條前
    段規定，就其原定數額提高為100 倍折算1 日，則本件受刑
    人行為時之易科罰金折算標準，應以銀元300 元折算1 日，
    經折算為新臺幣後，應以新臺幣900 元折算為1 日。惟95年
    7 月1 日修正公佈施行之刑法第41條第1 項前段則規定：「
    犯最重本刑為5 年以下有期徒刑以下之刑之罪，而受6 個月
    以下有期徒刑或拘役之宣告者，得以新臺幣1 千元、2 千元
    或3 千元折算1 日，易科罰金。」比較修正前後之易科罰金
    折算標準，以95年7 月1日 修正公佈施行前之規定，較有利
    於行為人，則應依刑法第2條 第1 項前段，適用修正前刑法
    第41條第1 項前段規定，定其折算標準。
(三)、自首部分：被告行為後刑法第62條業於94年2 月2 日修正公
    佈，並自95年7 月1 日起施行；修正後刑法第62條規定「對
    於未發覺之罪自首而受裁判者，得減輕其刑。」，與修正前
    刑法第62規定「對未發覺之罪自首而受裁判者，減輕其刑。
    」不同。比較新舊法結果，以舊法自首應減輕其刑較有利於
    行為人，新法並無對被告較為有利之情形，故依刑法第2 條
    第1 項前段規定，自應適用行為時之法律即修正前刑法第62
    條規定，減輕其刑。
四、核被告所為，係犯刑法第284 條第1 項之過失傷害罪。被告
    於肇事後留待車禍現場，嗣於司法警察到場處理時主動承認
    肇事等情，有調查筆錄可證（見警卷第4 頁），堪認被告符
    合自首之要件，應依修正前刑法第62條前段規定減輕其刑。
五、原審予以論罪科刑，固非無見，惟本件事故2 車擦撞之過程
    ，係告訴人騎乘機車避煞不及後擦撞被告之左前保險桿，並
    非被告車頭撞擊告訴人騎乘之機車，原審認定之事實，尚與
    卷證未合，又被告符合自首要件，原審未予斟酌，亦有未當
    。被告否認犯行，提起上訴，雖無理由，然原判決既有上開
    可議之處，即應由本院予以撤銷改判。爰審酌被告疏未注意
    車前狀況，致告訴人避煞不及與被告駕駛之自用小客車發生
    擦撞受有傷害，迄未能與告訴人達成和解、賠償損害等一切
    情狀，量處如主文所示之刑，並依修正前刑法第41條第1項
    之規定諭知易科罰金之折算標準。
據上論斷，應依刑事訴訟法第455 條之1 第3 項、第369 條第1
項前段、第364 條、第299 條第1 項前段，刑法第2 條第1 項前
段、第284 條第1 項前段、修正前刑法第41條第1 項前段、刑法
第62條前段，刑法施行法第1 條之1 ，判決如主文。
本案經檢察官丙○○到庭執行職務。
中　　華　　民　　國　　96　　年　　1 　　月　　31　　日
                  交通法庭      審判長法  官  陳明富
                                      法  官  方百正
                                      法　官  陳宛榆
以上正本證明與原本無異。
本判決不得上訴。
                                     書記官  劉甄庭
中　　華　　民　　國　　96　　年　　1 　　月　　31　　日
附錄本判決論罪之法條
中華民國刑法第284條
因過失傷害人者，處6 月以下有期徒刑、拘役或5 百元以下罰金
，致重傷者，處1 年以下有期徒刑、拘役或5 百元以下罰金。
從事業務之人，因業務上之過失傷害人者，處1 年以下有期徒刑
、拘役或1 千元以下罰金，致重傷者，處 3 年以下有期徒刑、
 拘役或2 千元以下罰金。
